【裁判字號】    96,易,1437
【裁判日期】    970825
【裁判案由】    詐欺等
【裁判全文】
臺灣士林地方法院刑事判決              96年度易字第1437號
公  訴  人  臺灣士林地方法院檢察署檢察官
被      告  丁○○
選任辯護人  陳志忠律師
            楊佳璋律師
上列被告因詐欺等案件，經檢察官提起公訴（95年度偵字第865
0號），本院判決如下：
    主  文
丁○○連續意圖為自己不法之所有，以詐術使人將本人之物交付
，處有期徒刑拾月，減為有期徒刑伍月，如易科罰金以銀元佰
元即新台幣玖佰元折算壹日，又意圖為自己不法之所有，而侵占
自己持有他人之物，處拘役拾日，如易科罰金以銀元佰元即
新台幣玖佰元折算壹日，減為拘役拾伍日，如易科罰金以銀元
佰元即新台幣玖佰元折算壹日。
    事  實
一、丁○○於民國92年間經其在證券公司任職之大姊戊○○介紹
    認識庚○○，嗣因與醫師鄭舜文共同以麗晶美容商行 (下稱
    麗晶商行)名 義登記，實際以FEU 醫學美容中心名義對外經
    營之醫學美容事業發生財務危機，並因帳務問題與鄭舜文發
    生爭執，即思另謀他途，嗣知尚無經營醫學美容醫療事業之
    庚○○欲投資經營醫學美容醫療業務，認有機可乘，即基於
    意圖為自己不法所有之概括犯意，自94年6 月間起，向庚○○謊稱渠係陽明大學醫技系畢業，領有醫技執照，醫療儀器
    操作係伊專長，伊丈夫黃凱文係臺灣大學附設醫院之肝臟外
    科醫生，公公亦係臺大醫師，伊常至吳英俊等美容診所消費
    ，非常熟悉醫學美容工作，使庚○○誤信丁○○能協助其經
    營醫學美容事業發展，待庚○○於94年10月間在臺北市○○
    區○ 段63號6 樓成立芙麗康健生技有限公司 (下稱芙麗康健
    公司)後 ，丁○○即向庚○○佯稱可代向臺北俱樂部及臺北
    富邦俱樂部訂購跑馬燈廣告，讓俱樂部協助將VIP 客戶介紹
    至公司成為會員，致庚○○不疑有詐，依丁○○指示，分別
    於94年10月12日匯款新台幣（下同）30萬元至臺灣土地銀行
    臺北分行臺北富邦俱樂部理事長陳志揚帳戶 (帳號00000000
    0000號)， 同年月17日再匯款25萬元至中國國際商業銀行敦
    南分行臺北俱樂部理事長謝燕芳帳戶 (帳號00000000000 號
    )。 嗣因丁○○與鄭舜文已因帳務問題發生衝突，結束營業
    ，所經營麗晶商行前向守恆公司以租轉售方式租用之磁波光
    美顏儀尚有6 期 (每月租金73,500) 共約44萬1 千元租金遲
    未付款，承辦之守恆公司經理己○○又屢次向伊催討，並表
    示如獲介紹他人向守恆公司洽購同型機器，即可免除上開租
    金。丁○○為免除上開租金債務，又見庚○○果對伊充分信
    賴，並有添購相關儀器之需，且已知該機器實際成交價在
    320 萬至350 萬元之間，即遊說庚○○添購磁波光美顏儀
     (Syneron Aurora SR System) ，並向庚○○佯稱原開價
    420 萬元，因由伊洽請熟識之醫師介紹洽購，得以350 萬元
    之優惠價格購得，促使庚○○於同年10月5 日與守恆公司代
    表己○○簽約議定以350 萬元之價格購買磁波光美顏儀，庚○○並開立乙張面額60萬元之支票作為訂金、6 紙分期支付
    全部貨款之支票交己○○收執，丁○○見庚○○已簽約洽購
    ，且己○○已依約將伊交付之租金支票退還，即再遊說庚○○改以附條件買賣方式向中租迪和公司貸款，復以庚○○之
    名義向守恆公司接辦之丙○○表示庚○○要向中租迪合公司
    貸款290 萬元，要求守恆公司須以290 萬元價格出售，並退
    還原已支付之所有支票，否則毀約不買，迫使已將租金支票
    交還丁○○之己○○同意以290 萬元之價格出售，並將庚○○原開立之60 萬 元訂金及其餘6 期支票交由接辦之丙○○
    於同年10月26日退還庚○○作廢，己○○並要丙○○找中租
    迪和承辦人王博彥開立切結書，以擔保能十足取回貨款之用
    。丁○○見庚○○只知另向中租迪和貸款，不知總價已降為
    290 萬元，即向庚○○佯稱尚須再支付不足之60萬元差價，
    詐使庚○○開立附表編號7 之上海商業儲蓄銀行內湖分行（
    下稱上海內湖分行)票 號NHA00 00000 號，面額60萬元之支
    票交給丁○○以備支付守恆公司。同年12月間，丁○○見庚○○誤信伊之關係，得以350 萬元之低價購得上開機器，對
    伊信賴有加，即再向庚○○表示已找到VIP 之頂級客戶群願
    到芙麗康健公司入會消費，尚須購買俗稱拉皮機之磁波雷射
    除皺儀（Syneron Polaris System) 及俗稱美膚分析儀之"
    米希亞" 皮膚數位分析系統（VISIA Complextion Analysis
    System，下稱皮膚數位分析儀)以 滿足顧客需求，即先找守
    恆公司業務承辦人丙○○開立報價分別為450 萬元 (磁波雷
    射除皺儀)、150萬元 (皮膚數位分析儀)之 買賣合約書，庚○○在該契約書上簽名用印託丁○○再與守恆公司斡旋，並
    接洽中租迪和商談分期貸款事宜。丁○○即再向庚○○佯稱
    守恆公司開價較高，經伊透過臺北榮民總醫院整形外科黃燈
    樂醫師之關係，可以較低之價格向「南守恆公司」購買，且
    保固期可長達3 年，嗣又向庚○○表示尚須配合客戶塑身需
    求，須再添購總價320 萬元，因伊關係得以280 萬元購得之
    磁波塑身機，但須先支付該3 台機器約3 成訂金，致庚○○
    不疑有詐，先後開立附表所示編號1 至5 之面額共150 萬元
    之支票交丁○○轉交伊所稱之黃燈樂醫師，再開立附表所示
    編號6 面額45萬元支票交丁○○轉交黃燈樂醫師供作訂金之
    用。丁○○並經原在羅比珍妮化粧品公司工作，且與芙麗康
    健有業務往來之陳予芳介紹認識從事相類美容儀器銷售之甲○○，得知甲○○有管道可以低價向守恆公司購得上開儀器
    ，即向甲○○佯稱庚○○託其代購，請甲○○轉託經營177
    醫學美容中心亦不知情之陳美慧出面以總價310 萬元之低價
    向守恆公司購得上開磁波雷射除皺儀、皮膚數位分析儀，並
    於同年12月24日交付附表編號6 庚○○簽發交丁○○轉交黃
    燈樂醫師供作訂購塑身機之面額45萬元支票以取信甲○○。
    且為向庚○○掩飾伊實係另託甲○○、陳美慧以低價購得之
    事實，丁○○又向庚○○詐稱因託黃燈樂醫師出面洽購，尚
    須他人開立發票支應。並找不知情之乙○○找經營崧祥工業
    社之莊榮昌開立發票，並使庚○○於同年12月27日與中租迪
    和公司承辦人王博彥簽約完成芙麗康健公司以上開儀器設定
    總價573 萬多元之附條件買賣貸款手續，待中租迪和公司於
    95年1 月4 日將核貸之504 萬元匯至丁○○指定之臺灣中小
    企業銀行湖口分行 (下稱臺企湖口分行)嵩 祥工業社帳戶，
    丁○○即要庚○○通知莊榮昌於當日將480 萬元轉匯至甲○○指定之上海商業銀行豐原分行陶金鳳帳戶，並即通知甲○○扣除代墊之310 萬元貨款及20萬元轉手費用後，於當日將
    其餘150 萬元匯至丁○○之胞弟賴昌民使用之國泰世華商業
    銀行重新分行 (下稱國泰世華重新分行)蔡 沛妤帳戶，再提
    領交丁○○花用。95年1 月18日陳美慧簽收守恆公司送達之
    上開磁波雷射除皺儀、皮膚數位分析儀後，即連同出貨單原
    封轉送芙麗康健公司，因芙麗康健公司員工黃月美發現出貨
    單上載購買人係177 醫學美容中心，簽收人係陳美慧，且總
    價僅為340 萬元，即持出貨單影本詢問丁○○，丁○○見狀
    即奪過該出貨單揉成一團置入皮包表示要向醫師請款，隔日
    即不見人影，且停掉電話避不見面，庚○○向銀行查證發現
    僅餘附表編號6 之支票尚未提示，即行掛失止付外，匯款供
    作廣告之臺北富邦俱樂部陳志揚，實係被告前涉偽造文書等
    之臺灣士林法院93訴字第564 號、臺灣高等法院94年度上訴
    字第4287號之辯護人，臺北俱樂部理事長謝燕芳實係丁○○
    之親舅，並為丁○○用作掛名申設麗晶商行之人頭，另預付
    45萬元訂金之磁波塑身機迄未見復，該45萬元支票亦已遭被
    告提示兌現，且采蓮於94年12月19日代芙麗康健公司收受羅
    比珍妮國際股份有限公司 (下稱羅比珍妮公司)送 交芙麗康
    健公司充作開幕贈品之12瓶抗氧化保濕防曬乳液，亦同遭丁○○侵吞，至此始知受騙。
二、案經庚○○訴由臺灣士林地方法院檢察署檢察官發交臺北市
    政府警察局內湖分局報告臺灣士林地方法院檢察署檢察官偵
    查起訴。
    理  由
一、按被告以外之人於審判外之言詞或書面陳述，除法律有規定
    者外，不得作為證據，刑事訴訟法第159 條第1 項定有明文
    ，此即學理上所稱「傳聞證據排除法則」。又被告以外之人
    於審判外之陳述，雖不符同法第159 條之1 至第159 條之4
    之規定，而經當事人於審判程序同意作為證據，法院審酌該
    言詞陳述或書面陳述作成時之情況，認為適當者，亦得為證
    據。當事人、代理人或辯護人於法院調查證據時，知有第15
    9 條第1 項不得為證據之情形，而未於言詞辯論終結前聲明
    異議者，視為有前項之同意，亦為同法第159 條之5 所明定
    。立法意旨在於傳聞證據未經當事人之反對詰問予以核實，
    原則上先予排除。惟若當事人已放棄反對詰問權，於審判程
    序中表明同意該等傳聞證據可作為證據；或於言詞辯論終結
    前未聲明異議，基於尊重當事人對傳聞證據之處分權，及證
    據資料愈豐富，愈有助於真實發見之理念，且強化言詞辯論
    主義，使訴訟程序得以順暢進行，原則上即可承認該傳聞證
    據之證據能力。本件證人即被害人庚○○、證人戊○○、黃
    月美、陳秋玲、鄭舜文、己○○、丙○○、陳予芳、甲○○
    、王博彥、陳志揚、林順安、莊榮昌、陳美慧、簡莊玉珠、
    李積光、乙○○、蔡沛好、黃凱文、簡漢洲、汪麗玫、劉德
    慧、謝燕芳、賴昌明、謝金嬌、李淑美等人分別在警詢時或
    檢察官偵查中所為之陳述，固為被告以外之人在審判外之陳
    述，屬傳聞證據，惟公訴人、被告、辯護人就前開審判外之
    陳述，迄於言詞辯論終結前未為異議之聲明，且均同意作為
    證據，而本院審酌上開證人陳述作成時之情況，核無違法取
    證及證明力明顯過低之瑕疵，亦認為以之作為證據為適當，
    故依諸上開規定及說明，上開證人之陳述，依同法第159 條
    之5 規定自有證據能力。又本院所援引之下列書證，經審酌
    其作成時之情況，均核與刑事訴訟法第159 條之4 之規定相
    符，復查無違背法定程序取得之情形，且公訴人、被告、辯
    護人亦同意作為證據，因認賦予其證據適格之地位而得為本
    案之證據。
二、上揭犯罪事實，業據被告於本院審理時坦承不諱，核與證人
    即被害人庚○○、證人戊○○、黃月美、陳秋玲、鄭舜文、
    己○○、丙○○、陳予芳、甲○○、王博彥、陳志揚、林順
    安、莊榮昌、陳美慧、簡莊玉珠、李積光、乙○○、蔡沛好
    、黃凱文、簡漢洲、汪麗玫、劉德慧、謝燕芳、賴昌明、謝
    金嬌、李淑美等人分別在警詢時或檢察官偵查時所為之證述
    情節相符，並有上海商業儲蓄銀行匯出匯款申請書（回條聯
    ）二份（見95年度他字第776 號偵查卷第128 頁）、磁波光
    美顏儀買賣合約書、醫學美容會館暨教育中心守恆股份有限
    公司買賣合約書（見95年度他字第776 號偵查卷第131-139
    頁）、中租迪和買賣契約書及支票影本六張（見95年度他字
    第776 號偵查卷第141-152 頁）、羅比珍妮國際股份有限公
    司出貨單、守恆股份有限公司出貨單（見95年度他字第776
    號偵查卷第153-154 頁）、行政院國軍退除役官兵輔導委員
    會台北榮民總醫院95年11月24日北總人字第0950022484號函
    （見95年度偵字第8650號偵查卷卷一第32頁）、國立陽明大
    學95年11月28日陽教註字第09500045500 號函（見95年度偵
    字第8650號偵查卷一第43頁）、蔡沛妤之開戶資料及交易往
    來明細表（見95年度偵字第8650號偵查卷一第46-54 頁）附
    於偵查卷可稽，事證明確，被告犯行堪以認定。
三、新舊法比較：
    (1)被告行為後，刑法第2 條法律變更適用及第33條第5 款罰
      金之規定、第56條連續犯及第41條易科罰金之規定，已於
      94年1 月7 日經立法院修正三讀通過，總統命令公布，於
      95年7 月1 日施行，該第2 條係規範行為後法律變更適用
      所生新舊法律比較適用之準據法，於新法施行後，應適用
      新法第2 條第1 項之規定，為「從舊從輕」之比較。
    (2)罰金刑部分，刑法分則編各罪所定罰金刑之貨幣單位原為
      銀元，修正前刑法第33 條 第5 款規定：「罰金：1 元（
      銀元）以上。」，而依罰金罰鍰提高標準條例規定，就72
      年6 月26日前修正之刑法部分條文罰金數額提高2 至10倍
      ，其後修正者則不提高倍數，並依現行法規所定貨幣單位
      折算新臺幣條例規定，以銀元1 元折算新臺幣3 元；修正
      後刑法第33條第5 款規定：「罰金：新臺幣1000元以上，
      以百元計算之。」，刑法第33條第5 款所定罰金貨幣單位
      經修正為新臺幣後，刑法分則各罪所定罰金刑之貨幣單位
      亦應配合修正為新臺幣，為使刑法分則編各罪所定罰金之
      最高數額與刑法修正前趨於一致，乃增訂刑法施行法第1
      條之1 ：「中華民國94年1 月7 日刑法修正施行後，刑法
      分則編所定罰金之貨幣單位為新臺幣。94年1 月7 日刑法
      修正時，刑法分則編未修正之條文定有罰金者，自94年1
      月7 日刑法修正施行後，就其所定數額提高為30倍。但72
      年6 月26日至94年1 月7日 新增或修正之條文，就其所定
      數額提高為3 倍。」；從而，刑法分則編各罪所定罰金刑
      之最高數額，於上開規定修正後並無不同，惟修正後刑法
      第33第5 款所定罰金刑最低數額，較之修正前提高，自以
      修正前刑法第33條第5 款規定，較有利於被告。
    (3)被告先後多次詐欺取財之犯行，時間緊接，犯罪構成要件
      相同，顯係基於概括犯意而為之，惟被告行為後，刑法第
      56 條 連續犯之規定，業於94年1 月7 日修正公布刪除，
      並於95年7 月1 日施行，則被告之犯行，因行為後新法業
      已刪除連續犯之規定，此刪除雖非犯罪構成要件之變更，
      但顯已影響行為人刑罰之法律效果，自屬法律有變更，依
      新法第2 條第1 項規定，比較新、舊法結果，仍應適用較
      有利於被告之行為時法律即舊法論以連續犯1 罪並加重其
      刑（最高法院95年第8 次刑事庭會議決議參照）。
    (4)修正前刑法第41條第l 項前段規定: 「犯最重本刑為5 年
      以下有期徒刑以下之刑之罪，而受6 個月以下有期徒刑或
      拘役之宣告，因身體、教育、職業、家庭之關係或其他正
      當事由，執行顯有困難者，得以l 元以上3 元以下折算1
      日，易科罰金。」又被告行為時之易科罰金折算標準，修
      正前罰金罰鍰提高標準條例第2 條前段 (於95年7 月1 日
      修正刪除)規 定，就其原定數額提高為100 倍折算l 日，
      則本件被告行為時之易科罰金折算標準，最高得以銀元
      300 元折算l 日，經折算為新臺幣後，應以新臺幣900 元
      折算為l 日。惟95年7 月l 日修正公布施行之刑法第41條
      第l 項前段則規定: 「犯最重本刑為5 年以下有期徒刑以
      下之刑之罪, 而受6 個月以下有期徒刑或拘役之宣告者，
      得以新臺幣1,000 元、2,000 元或3,000 元折算1 日，易
      科罰金。」，比較修正前後之易科罰金折算標準，以95年
      7 月l 日修正公布施行前之規定較有利於被告，則應依修
      正後刑法第2 條第l 項前段，適用修正前刑法第41條第l
      項前段規定，定其折算標準。
    (5)又新舊法比較時應就罪刑有關之共犯、未遂犯、想像競合
      犯、牽連犯、連續犯、結合犯、以及累犯加重、自首減輕
      暨其他法定加減原因（如身份加減）與加減例等一切情形
      ，綜其全部罪刑之結果而為比較。（最高法院95年5 月23
      日第8 次刑法座談會參照）又比較裁判前之法律孰為有利
      於行為人時，應就罪刑有關之一切情形，比較其全部之結
      果，而為整個之適用，不能割裂而分別適用有利之條文。
      （最高法院27年上字第2615號判例參照）本件經上開綜合
      比較結果，認應全部適用舊法對被告較為有利。
四、核被告丁○○所為，係犯刑法第339 條第1 項詐欺取財，同
    法第335 條第1 項侵占罪。告先後多次詐欺犯行，時間緊接
    ，犯罪構成要件相同，顯係基於概括犯意而為之，應依修正
    前刑法第56條連續犯之規定論以一罪並加重其刑，所犯連續
    詐欺取財罪及侵佔罪2 罪間，犯意個別，行為互殊，應分論
    併罰。爰審酌被告之品行、犯罪之動機、手段、所詐騙之金
    額、及於本院審理時坦承犯行，深具悔意，並已與被害人達
    成和解，賠償被害人150 萬元完畢，被害人並表示原諒被告
    （見本院97年8 月13日訊問筆錄）等一切情狀，酌情分別量
    處如主文所示之刑，拘役部分並依修正前刑法第41條第1 項
    前段諭知易科罰金之折算標準。又被告為本件犯罪時間係在
    96年4 月24日以前，所犯之罪，合於減刑條件，應依中華民
    國96年罪犯減刑條例第2 條第1 項第3 款予以減輕其宣告刑
    二分之一，併依上開減刑條例第9 條之規定，諭知易科罰金
    之折算標準。
據上論斷，應依刑事訴訟法第299 條第1 項前段，修正後刑法第
2 條第1 項前段、刑法第339 條第1 項、第335 條第1 項、修正
前刑法第56條、第41條第1 項前段，修正前罰金罰鍰提高標準條
例第2 條，現行法規所定貨幣單位折算新台幣條例第2 條，刑法
施行法第1 條之1 ，中華民國96年罪犯減刑條例第2 條第1 項第
3款 、第7 條、第9 條，判決如主文。
本案經檢察官翁偉倫到庭執行職務。
中    華    民    國    97    年    8     月    25    日
                  刑事第一庭審判長法  官  雷雯華
                                  法  官  黃雅君
                                  法  官  賴邦元
以上正本證明與原本無異。
如不服本判決，應於收受送達後10日內向本院提出上訴書狀，其
未敘述上訴理由者，應於上訴期間屆滿後20日內向本院補提理由
書狀（均須按他造當事人之人數附繕本）。
                                  書記官  游育慈
中    華    民    國    97    年    8     月    25    日
附錄所犯法條：
中華民國刑法第339條第1項
  （普通詐欺罪）
意圖為自己或第三人不法之所有，以詐術使人將本人或第三人之
物交付者，處5 年以下有期徒刑、拘役或科或併科1 千元以下罰
金。
中華民國刑法第335條第1項
  （普通侵占罪）
意圖為自己或第三人不法之所有，而侵占自己持有他人之物者，
處5 年以下有期徒刑、拘役或科或併科1 千元以下罰金。
  附表：
  ┌──┬────┬────┬───────┬─────────┐
  │編號│支票號碼│票面金額│提示兌經過    │ 備註             │
  ├──┼────┼────┼───────┼─────────┤
  │ 1  │0000000 │  15萬  │兌現人：丁○○│磁波光雷射除皺儀等│
  │    │        │        │              │2台儀器訂金(94年12│
  │    │        │        │              │月16日提示)       │
  │    │        │        │              │                  │
  ├──┼────┼────┼───────┼─────────┤
  │ 2  │0000000 │  30萬  │兌現人：李積光│磁波光雷射除皺儀等│
  │    │        │        │              │2台儀器訂金(94年12│
  │    │        │        │              │月19日提示)       │
  │    │        │        │              │                  │
  ├──┼────┼────┼───────┼─────────┤
  │ 3  │0000000 │  45萬  │簡莊玉珠存入兌│磁波光雷射除皺儀等│
  │    │        │        │現，簡漢州背書│2台儀器訂金(95年1 │
  │    │        │        │              │月2日兌領)        │
  │    │        │        │              │                  │
  ├──┼────┼────┼───────┼─────────┤
  │ 4  │0000000 │  30萬  │存入國泰世華商│磁波光雷射除皺儀等│
  │    │        │        │銀000000000000│2台儀器訂金(95年1 │
  │    │        │        │號蔡沛妤帳戶  │月16日兌領)       │
  ├──┼────┼────┼───────┼─────────┤
  │ 5  │0000000 │  30萬  │存入國泰世華商│磁波光雷射除皺儀等│
  │    │        │        │銀000000000000│2台儀器訂金，(95年│
  │    │        │        │號蔡沛妤帳戶  │1月26日提示退票)。│
  ├──┼────┼────┼───────┼─────────┤
  │ 6  │0000000 │  45萬  │存入國泰世華商│磁波塑身機訂金(95 │
  │    │        │        │銀000000000000│年1月16日兌領)    │
  │    │        │        │號蔡沛妤帳戶  │                  │
  ├──┼────┼────┼───────┼─────────┤
  │ 7  │0000000 │  60萬  │存入上海商銀  │磁波美顏儀訂金(94 │
  │    │        │        │00000000000000│年10月31日提示)   │
  │    │        │        │號李淑美帳戶  │                  │
  └──┴────┴────┴───────┴─────────┘


司法院資訊處製作；財團法人民間司法改革基金會備份。
